【裁判字號】    95,上更(一),259
【裁判日期】    951130
【裁判案由】    妨害公務
【裁判全文】
臺灣高等法院高雄分院刑事判決     95年度上更(一)字第259號
上  訴  人
即  被  告  乙○○
選任辯護人  柳聰賢律師
上列上訴人因妨害公務案件，不服臺灣屏東地方法院92年度訴字
第263 號中華民國92年5 月20日第一審判決（起訴案號：臺灣屏
東地方法院檢察署91年度偵字第6372號），提起上訴，判決後，
經最高法院發回更審，本院判決如下：
    主  文
原判決撤銷。
乙○○共同連續隱匿公務員職務上委託第三人掌管之物品，累犯
，處有期徒刑拾月。
    事  實
一、乙○○前因犯公共危險罪，經臺灣屏東地方法院潮州簡易庭
    以88年度潮簡字第314 號判處有期徒刑4 月，並諭知易科罰
    金之折算標準確定，甫於民國89年2 月16日易科罰金執行完
    畢，仍不知警惕。於91年6 月3 日下午3 時許，與甲○○（
    未據公訴人起訴），基於共同之犯意，由其出面在屏東縣東
    港鎮○○路後寮溪旁，僱用陳建順駕駛車牌號碼XU-162號曳
    引車，拖掛編號X2-20 號營業半拖車，裝運未經主管機關許
    可而運輸屬於易燃、易爆危險物品之柴油21700 公升，於同
    日下午3 時25分（聲請簡易判決書誤載為同日下午4 時40分
    許）行經屏東縣東港鎮○○路時為警查獲，經員警依法將上
    開扣案之柴油責付乙○○保管，乙○○即為公務員職務上所
    委託掌管物品之人，詎其竟與甲○○共同基於妨害公務之概
    括犯意，於受責付後不久，將上開保管之柴油予以隱匿；乙○○繼又與甲○○於同年6 月11日下午6 時許，在上述後寮
    溪旁，由甲○○出面僱用吳萬福駕駛車牌號碼6K-439號曳引
    車，拖掛編號X2-85 號營業半拖車1 輛，裝運未經主管機關
    許可而運輸屬於易燃、易爆危險物品之柴油28500 公升，於
    是日下午6 時30分行經屏東縣東港鎮○○路時為警查獲，乙○○經員警依法以扣案柴油責付保管後，又與甲○○承前開
    同一妨害公務之概括犯意，於受責付後不久，將該保管之柴
    油予以隱匿。旋乙○○又與甲○○於同年7 月13日下午5 時
    20分許，在上述後寮溪旁，由其出面僱用丙○○駕駛車牌號
    碼339-GA號曳引車，拖掛編號YA-82 號營業半拖車1 輛，未
    經許可運輸屬於易燃、易爆危險物品之柴油31000 公升，於
    當日下午5 時50分行經屏東縣東港鎮○○路時為警查獲，經
    員警責付為該扣案物之保管人後，乙○○又與甲○○承前開
    同一妨害公務之概括犯意，於受責付後不久，再將該保管之
    柴油予以隱匿，致臺灣屏東地方法院潮州簡易庭就上開3 次
    違反社會秩序維護法案件，先後於91年6 月20日、同年7 月
    11日及同年8 月15日分別對上開扣案柴油所為沒入之裁定均
    無法執行。
二、案經屏東縣警察局東港分局報告臺灣屏東地方法院檢察署檢
    察官偵查聲請以簡易判決處刑。臺灣屏東地方法院認為不宜
    以簡易判決處刑，改依通常程序審理。
    理  由
壹、證據能力方面：
    按「被告以外之人於審判外之陳述，雖不符前4 條之規定（
    即傳聞法則例外得為證據之情形），而經當事人於審判程序
    同意作為證據，法院審酌該言詞陳述或書面陳述作成時之情
    況，認為適當者，亦得為證據。」；「當事人、代理人或辯
    護人於法院調查證據時，知有第159 條第1 項不得為證據之
    情形，而未於言詞辯論終結前聲明異議者，視為有前項之同
    意。」，刑事訴訟法第159 條之5 定有明文。查本件關於證
    人陳建順、吳萬福、丙○○等人於警詢中所為之陳述，以及
    責付書、現場查獲物品登記、影印照片、屏東縣警察局東港
    分局函、台灣大哥大股份有限公司基本資料查詢、臺灣屏東
    地方法院潮州簡易庭裁定等物證及書證等證據，於本院調查
    證據時，當事人檢察官及被告、辯護人等均未於言詞辯論終
    結前聲明異議，本院審酌證人之陳述以及物證、書證作成時
    之情況，認為適當，依上開規定，均得為證據。
貳、實體方面：
一、按送達文書之規定，依刑事訴訟法第62條規定，準用民事訴
    訟法；而民事訴訟法第138 條所規定之寄存送達，限於不能
    依同法第136 條及第137 條規定行送達者，始得為之。設其
    送達之處所，雖原為應受送達人之住居所、事務所或營業所
    ，而實際上已變更者，該原住居所、事務所或營業所，即非
    應為送達之處所，自不得於該原處所為寄存送達。如為寄存
    送達，應於應受送達人實際領取該訴訟文書時發生送達之效
    力，最高法院88年度台抗字第539 號裁定可資參考。查被告
    乙○○於本院行準備程序時，陳稱：「屏東縣東港鎮○○路
    25之208 號3 樓」是我妹妹的住所，我本身在外租屋，我妹
    妹可能也沒有遇到郵差，他知道後馬上聯絡我，我馬上就前
    往警局領取，並提起上訴。」等情，而被告之戶籍是寄設在
    其妹婿戶中，有被告提出之戶口名簿附於本院卷內可證（見
    95年11月9 日審判筆錄後附），足證被告實際並未居住該處
    ，則本件被告收受原審判決送達之效力，自應自其實際領取
    該判決書之日（92年6 月17日，有屏東縣警察局東港分局檢
    送之刑事判決正本寄存領取登記資料影本1 份附於本院卷內
    可稽）起算，是被告於92年6 月19日提起本件上訴，即未逾
    上訴期間，先予說明。
二、訊據上訴人即被告乙○○對於右述時地受甲○○之託出面僱
    用陳建順、丙○○或由甲○○出面僱用吳萬福載運上開扣案
    之柴油，經警方查獲後，又受甲○○之託出面簽署責付書，
    接受警方責付保管被查獲柴油之事實，業據被告乙○○分別
    於偵查中、原審、本院前審及本院審理中供承不諱，核與證
    人陳建順、吳萬福、丙○○分別於警訊及本院前審審理時證
    述之情節相符，並有陳建順、吳萬福、丙○○上開因違反社
    會秩序維護法而經員警制作之筆錄各1 份附卷可參，及原審
    潮州簡易庭裁定書3 份、屏東縣警察局東港分局91年7 月3
    日東警分秩字第6309號、7 月24日東警分秩字第7014號、8
    月29日東警分秩字第8309號、社會秩序維護法案件執行罰鍰
    或沒入物品通知單各1 紙、屏東縣警察局東港分局91年6 月
    7 日東警分秩字第0910005289號、6 月21日東警分秩字第09
    10005726號、7 月21日東警分秩字第0910007206號違反社會
    秩序維護法案件移送書各1 份、經濟部取締違法經營油品會
    報執行小組配合警方取締地下油行現場查獲物品登記單3 張
    、被告乙○○親簽之責付書3 紙及照片6 幀存卷可稽。
三、被告於本院前審雖另辯稱：伊原本係以向他人租得之油桶將
    上開受責付保管之柴油1 桶放置在東港公墓，不知何時被偷
    了；伊保管上開柴油3 次都放在那裏，白天有去看管，第2
    次要放時還有看到第1 次的還在，第3 次放時，前兩次的也
    都還在，到通知伊交油時才發現不見了云云。惟查，被告乙○○前揭3 次受責付保管扣案柴油，經原審潮州簡易庭分別
    裁定沒入後，經屏東縣警察局東港分局於91年7 月3 日、同
    年7 月24日及同年8 月29日通知完納，有前引通知單在卷可
    參，並據被告乙○○於偵查中自承3 次均收到通知，是就時
    間先後而言，其所辯已有可議。其次，被告乙○○既稱白天
    均前往看管，於第3 次受責付時，前兩次所保管之物猶尚在
    支配中，嗣收受通知完納時才失竊云云，然以右揭3 次查獲
    之柴油總量達81200 公升，果如被告乙○○所辯係以租得之
    油桶1 桶桶排放，日間並均在其看管之下，竟能在一夕之間
    遭搬運一空，其所需車輛、人員之龐大，豈能不驚動他人，
    乃被告乙○○不僅全無所悉，嗣後猶未向警方報案，顯與事
    理大相逕庭。且被告於本院審理中復自承該柴油已交由「甲○○」處理，並沒有放置在東港公墓中，其於本院前審所辯
    ，無非卸責之詞，不足採信。又被告於本院前審起即已供述
    其幕後之老闆為「甲○○」其人（57年10月4 日生，身分證
    統一編號為Ｚ000000000號，住屏東縣東港鎮○○里○○路30
    9 號），證人吳萬福於本院前審審理中亦具結證稱：「我只
    知道有一位叫隆仔的人叫我去載運的。」等語（見本院上訴
    卷第44頁），被告於本院行準備程序中復陳稱：「上次開完
    庭後，甲○○有叫人留下電話號碼給我，要我與他連絡，所
    留下的號碼是0000000000號」云云，本院依上開號碼查詢，
    確係甲○○所使用，此有台灣大哥大股份有限公司基本資料
    查詢1 份可證。甲○○經本院傳、拘均未到庭，顯係畏罪逃
    匿，被告所稱其幕後之老闆即共犯為「甲○○」，尚堪採信
    。又檢察官聲請傳訊證人甲○○，但證人甲○○經本院傳、
    拘均未到庭，自屬無從傳訊，併予敘明。本件事證已很明確
    ，被告犯行，堪以認定。
四、按被告行為後，刑法第56條關於連續犯之規定，業於94年2
    月2 日修正公布刪除，並於95年7 月1 日施行，則被告之犯
    行，因行為後新法業已刪除連續犯之規定，此刪除雖非犯罪
    構成要件之變更，但顯已影響行為人刑罰之法律效果，自屬
    法律有變更。比較新、舊法律結果，因舊法係依連續犯規定
    論以一罪，新法則應依行為數分別論罪，自以舊法較有利於
    被告；又被告乙○○前因犯公共危險罪，經臺灣屏東地方法
    院潮州簡易庭以88年度潮簡字第314 號判處有期徒刑4 月，
    並諭知易科罰金之折算標準確定，甫於民國89年2 月16日易
    科罰金執行完畢，其5 年之內故意再犯本件有期徒刑之罪，
    不論依修正前之刑法第47條，或修正後之刑法第47條第1 項
    之規定，均構成累犯，對被告而言並無有利或不利之情形。
    本院依上開說明綜合比較新舊法結果，以修正前之規定較有
    利於被告，依刑法第2 條第1 項前段規定，仍應適用較有利
    於被告之行為時法律（最高法院95年第8 次刑事庭會議決議
    參照）。是核被告乙○○前揭先後3 次受員警責付保管柴油
    而予隱匿之行為，係犯刑法第138 條之隱匿公務員委託掌管
    之物品罪。其上開連續3 次犯行，時間緊接，手法相同，觸
    犯構成要件同一之罪名，顯係基於概括犯意反覆為之，為連
    續犯，應依刑法第56條規定以一罪論。又被告受甲○○之託
    出面或甲○○自行僱用李建順、吳萬福、丙○○等人載運上
    開柴油，且於陳建順等人被警查獲後，又受甲○○之託前往
    警局簽署責付書，並接受警方責付保管被查扣之上開柴油等
    情，已如上述，被告與甲○○間，就前開犯行，有犯意連絡
    及行為分擔，均為共同正犯。被告前因犯公共危險罪，經原
    審潮州簡易庭以88年度潮簡字第314 號判處有期徒刑4 月，
    並諭知易科罰金之折算標準確定，甫於89年2 月16日易科罰
    金執行完畢，有臺灣高等法院被告全國前案紀錄表、臺灣屏
    東地方法院檢察署刑案資料查註紀錄表各1 份在卷可按，其
    於5 年內再犯有期徒刑以上之本罪，為累犯，應依刑法第47
    條之規定加重其刑。
五、原審據以論罪科刑，固非無見，惟查本件尚有共犯甲○○，
    原判決對於被告未依共犯論科，自有未合。被告上訴意旨，
    否認犯罪，固無足取，然原判決既有上述可議，自應由本院
    將原判決撤銷改判。爰審酌被告有事實欄所載之前科，有臺
    灣高等法院被告全國前案紀錄表在卷可稽，素行非佳，茲又
    受甲○○之利用，共同隱匿之油品共達81200 公升，情節非
    輕等一切情狀，量處如主文第2 項所示之刑。
六、共犯甲○○涉有妨害公務罪嫌，應由檢察官另行偵辦。
據上論結，應依刑事訴訟法第369 條第1 項前段、第364 條、第
299 條第1 項前段，刑法第2 條第1 項前段、第28條、第138 條
、95年7 月1 日修正施行前刑法第47條、第56條，判決如主文。
本案經檢察官張金塗到庭執行職務。
中    華    民    國    95    年    11    月    30     日
            刑事第五庭  審判長法  官  曾永宗
                              法  官  陳  箐
                              法  官  任森銓
以上正本證明與原本無異。
如不服本判決應於收受本判決後10日內向本院提出上訴書狀，其
未敘述上訴理由者，並得於提起上訴後10日內向本院補提理由書
狀（均須按他造當事人之人數附繕本）「切勿逕送上級法院」。
中    華    民    國    95    年    11    月    30     日
                              書記官  蘇恒仁
附錄：本判決論罪科刑法條：
刑法第138 條
毀棄、損壞或隱匿公務員職務上掌管或委託第三人掌管之文書、
圖畫、物品、或致令不堪用者，處5 年以下有期徒刑。


司法院資訊處製作；財團法人民間司法改革基金會備份。
